【裁判字號】    95,訴,102
【裁判日期】    950503
【裁判案由】    給付貨款
【裁判全文】
臺灣桃園地方法院民事判決               95年度訴字第102號
原      告  信一預拌混凝土股份有限公司
法定代理人  甲○○
訴訟代理人  簡長順律師
被      告  長欣營造股份有限公司
法定代理人  乙○○
訴訟代理人  楊肅欣律師
上列當事人間請求給付貨款事件，本院於民國95年4 月19日言詞
辯論終結，判決如下：
    主  文
原告之訴及假執行之聲請均駁回。
訴訟費用由原告負擔。
    事實及理由
一、本件原告起訴主張：兩造於民國93年7月1日簽定材料合約書
    ，由被告向原告購買預拌混凝土材料，貨品規格及數量均如
    工程標單，約定訂貨（合約）總價為新台幣（下同）66,868
     ,250 元（含稅），貨品結算總價依實際進貨數量計價，付
    款辦法則為60天期票，每月1 日至工地請款、25日為付款日
    。嗣被告於93年7 月20日向原告購買混凝土數量498 立方米
    ，共計886,438 元，於原告依約履行交貨後，被告卻未依約
    於93年8 月25日給付貨款，另94年8 月份貨款尚有差額305,
    700 元亦未於同年9 月25日給付，迭經原告催討，惟被告均
    未置理。又兩造雖於訂約前之同年5 月26日曾就混凝土單價
    進行磋商，惟依當時交通法規有關預拌混凝土車之裝載桃園
    縣部分規定為4 立方米，本預期於93年6 月1 日可放寬至6
    立方米，故兩造於工程標單上註記「本單價以載運4m計，若
    93.6.1後可載運6m則每m 減60元整」，惟此乃屬協商階段，
    嗣因上開交通法規並未通過放寬可載運6 立方米之規定，故
    該協商並未成立。再原告雖有以水芭蕾案每期請款額之0.5%
    換購等額尊爵飯店禮券扣抵，惟此所為之換購禮券與系爭材
    料合約無關，爰提起本件訴訟，並聲明：(一)被告應給付原告
    1,192,138 元，及其中886,438 元自93年8 月25日，餘自94
    年9 月25日之翌日起均至清償日止，按週年利率5%計算之利
    息。(二)願供擔保，請准為假執行之宣告。
二、被告則以：兩造固於93年7月1日簽定有系爭材料合約書，惟
    於訂約前即同年5 月26日，兩造已先行就混凝土之單價多次
    協商，終由原告公司經理周懷賢出面於如附件一之工程標單
    上記載「本單價以載運4m計，若93.6.1後可載運6m則每m 減
    60元整」、「禮券0.5%按期折抵」，嗣原告連絡人李訓煜基
    於上開約定再次向被告針對價格另行報價如附件二，當時原
    告於工程標單上記載之上開約定，並未加以刪改，且原告就
    換購禮券部分亦已依上開「禮券0.5%按期折抵」約定以水芭
    蕾案每期請款額之0.5%換購等額尊爵飯店禮券扣抵，是故該
    工程標單上有關「可載運6m則每m 減60元整」之約定，應亦
    具有拘束兩造之效力，惟原告卻未依約定減價，而被告自93
    年7 月2 日起至同年10月19日止之出貨，大部分均係載運6
    立方米，累計超載30,228.5立方米，每立方米減價60元計，
    共計有1,813,710 元尚未減價扣抵，是被告主張以原告未依
    約減價扣抵之金額於原告主張之貨款範圍內抵銷之等語，資
    為置辯。並聲明：如主文所示。
三、兩造不爭執部分：
    (一)兩造於93年7月1日簽立材料合約書。
    (二)原告經理周懷賢曾在附件一之工程標單上記載「本單價以
      載運4m計，若93.6.1後可載運6m則每m 減60元整」、「禮
      券0.5%按期折抵」。
    (三)原告已以水芭蕾案每期請款額之0.5%換購等額之禮券。
    (四)被告載運6 立方米之數量為30,228.5立方米，每立方米以
      減價60元計時，共計得減價1,813,710元。
    (五)被告尚積欠原告1,192,138元貨款尚未給付。
    (六)附件一及附件二之工程標單為真正。
四、爭執部分：
    附件一及附件二之工程標單上有關「本單價以載運4m計，若
    93.6.1後可載運6m則每m 減60元整」之記載，是否具有拘束
    兩造之效力？被告得否主張依約減價並與原告主張之貨款抵
    銷之？
五、本院判斷：
    (一)按「解釋私人之契約應通觀全文，並斟酌立約當時之情形
      ，以期不失立約人之真意。」、「契約應以當事人立約當
      時之真意為準，而真意何在，又應以過去事實及其他一切
      證據資料為斷定之標準，不能拘泥文字致失真意。」（最
      高法院18年上字第1727號、19年上字第453 號判例可資參
      照）。又行使權利，履行義務，應依誠實及信用方法，民
      法第148 條第2 項亦定有明文。而誠信原則，乃斟酌各該
      事件的特別情形，較量雙方當事人彼此之利益，務使在法
      律關係上公平妥當的一種法律原則，誠信原則的適用即為
      正義觀念的具體化。原告主張有關附件一及附件二之工程
      標單上之所以會有「本單價以載運4m計，若93.6.1後可載
      運6m則每m 減60元整」之記載，係因當時交通法規有關預
      拌混凝土車桃園縣部分為可載運4 立方米，93年6 月1 日
      預計可放寬至6 立方米之故，然因93年6 月1 日交通法規
      並未通過可載運6 立方法之規定，而系爭材料合約書兩造
      又係在93年7 月1 日所簽訂，當時已確定不可載運6 立方
      米，故有關「若93.6.1後可載運6m則每m 減60元整」之記
      載，並未達成約定之事實，固據其提出交通部91年5 月28
      日交路字第0910005198號函為證。然揆諸該函說明一(三)之
      規定「混凝土攪拌車之裝載，於93年5 月31日前仍依現行
      之規定作為裝載及取締標準．．．，自93年6 月1 日均依
      行車執照核定之重量裝載及取締。」，並參酌道路交通管
      理處罰條例第29條之規定「汽車裝載時，有左列情形之一
      者，處汽車所有人新台幣三千元以上九千元以下罰鍰，並
      責令改正或禁止通行：．．．。」，是若有違反裝載重量
      時，亦僅係汽車所有人是否遭受行政處罰而已，對於原告
      是否載運6 立方米，應無關係，何況原告確實已有載運6
      立方米之事實，鑒於每趟載運4 立方米或6 立方米之運輸
      成本並不相同，可見「可載運6m則每m 減60元」之真意，
      應係指現實若載運6 立方米，因運輸成本減少，故得減價
      而言，無關交通法規之規定，況工程標單上尚記載「本單
      價以載運4m計」，而兩造合約最後約定之單價確係附件二
      工程標單上經由原告連絡人李訓煜於93年6 月9 日手寫之
      報價，而在該工程標單上仍保有原告經理周懷賢簽名及手
      書之「本單價以載運4m計，若93.6.1後可載運6m則每m 減
      60元整」、「禮券0.5%按期折抵」等文字，且原告亦不否
      認已以水芭蕾案每期請款額之0.5%換購等額尊爵飯店禮券
      扣抵。是依行使權利，履行義務，應依誠實及信用方法，
      原告既已行使工程標單上有關「本單價以載運4m計」及「
      禮券0.5%按期折抵」之權利，自不得另行主張有關「若93
      .6.1 後 可載運6m則每m 減60元整」記載僅屬協商階段，
      不受拘束。是被告辯稱兩造均應受工程標單上有關「若93
      .6.1 後 可載運6m則每m 減60元整」拘束，應為可採。
    (二)附件一及附件二工程標單上有關「本單價以載運4m計，若
      93.6.1後可載運6m則每m 減60元整」之記載既有拘束兩造
      之效力，而兩造又互不爭執原告載運6 立方米部分累計超
      載之數量為30,228.5立方米，則依每立方米可減價60元計
      算，被告可向原告主張減價之金額計為1,813,710 元。
    (三)末按民法第334 條前段規定，二人互負債務，而給付種類
      相同，並均屆清償期者，各得以其債務，與他方之債務，
      互相抵銷。被告載運6 立方米部分累計超載之數量部分既
      得主張減價1,813,710 元，已如前述，則被告於原告請求
      之貨款1,192,138 元範圍內請求抵銷為有理由。是原告基
      於買賣之法律關係，請求被告給付積欠之貨款1,192,138
      元，經被告主張抵銷後，已無貨款得請求（1,192,138 －
      1,813,710 ＝-621,572），從而，原告請求被告給付1,19
      2,138 元，及其中886,438 元自93年8 月25日，餘自94年
      9 月25日之翌日起均至清償日止，按週年利率5%計算之利
      息，洵屬無據，應予駁回。
六、原告之訴既經駁回，其假執行之聲請已失所依附，應併駁回
    之。
七、本件判決之基礎已臻明確，兩造其餘攻擊防禦方法及所提出
    之各項證據資料，經審酌後，應認與判決之結果無影響，爰
    不予以一一論述，併此敘明。
八、結論：原告之訴為無理由，依民事訴訟法第78條，判決如主
    文。
中    華    民    國    95    年    5     月    3     日
                  民事第一庭    法  官  林淑鳳
以上正本係照原本作成。
如對本判決上訴，須於判決送達後20日內向本院提出上訴狀。
中    華    民    國    95    年    5     月    3     日
                                書記官  冒佩妤


司法院資訊處製作；財團法人民間司法改革基金會備份。
